臺灣高等法院民事裁定
111年度抗字第403號
抗  告  人  展茂資源回收有限公司

法定代理人  呂學堅  

上列抗告人因與相對人温朝金、蘇淑惠、溫芷晴、溫亞靖、杜珈
芸等間假扣押聲明異議事件，不服中華民國111年1月19日臺灣桃
園地方法院111年度全事聲字第1號裁定，提起抗告，本院裁定如
下：
      主  文
抗告駁回。
抗告訴訟費用由抗告人負擔。
臺灣桃園地方法院一一０年度司裁全字第四二三號裁定所命相對
人提供之擔保金應提高為新臺幣陸拾萬元或等值之銀行無記名可
轉讓定期存單。
      理  由
一、本件相對人聲請及陳述意見略以：行為人范春雲受僱於抗告
    人，車牌號碼000-00號自用大貨車（下稱系爭貨車）為抗告
    人用以執行業務之車輛。范春雲於民國108年10月29日上午9
    時許將駕駛之系爭貨車停放於相對人溫朝金所經營之金運車
    業有限公司（下稱金運公司）門前，未熄火即離去，導致系
    爭貨車暴衝進金運公司，撞及在內工作之被害人温景翔，致
    温景翔死亡。相對人温朝金、蘇淑惠、杜珈芸、溫芷晴、溫
    亞靖分別為温景翔之父、母、配偶及子女，分別請求喪葬費
    、醫藥費、扶養費及慰撫金等合計新臺幣（下同）2,983萬7
    2元，抗告人應負僱用人之連帶賠償責任，卻撇清責任，發
    函要求返還系爭貨車，顯係拒絕賠償。而抗告人登記資本額
    100萬元，名下財產均為車齡十年以上之老舊車輛，甚至設
    定動產擔保並積欠罰單，伊實際執行假扣押時，僅於聯邦銀
    行帳戶扣得8,040元，原臺灣中小企業銀行（下稱中小企銀
    ）帳戶於109年間尚有利息存入，卻提領一空，可證抗告人
    隱匿財產，將來有不能強制執行或甚難執行之虞，相對人願
    供擔保以補釋明不足。本件屬非交易型之侵權紛爭，因温景
    翔為家中重要支柱，遭逢劇變且需支應稚子生活費用，目前
    家中生計全賴温朝金、蘇淑惠工作及親友協助勉持，實難負
    擔高額擔保金，基於資力考量限縮聲請假扣押債權額，並請
    求以假扣押金額10分之1為擔保，對抗告人之財產在300萬元
    範圍內予以假扣押等語。經原法院司法事務官以110年度司
    裁全字第423號裁定（下稱原處分）准相對人以30萬元或等
    值之銀行無記名可轉讓定期存單為范春雲、抗告人供擔保後
    ，得對於范春雲、抗告人之財產，在300萬元之範圍內予以
    假扣押。
二、抗告意旨則以：范春雲將系爭貨車放置金運公司後為熄火狀
    態，並經臺灣桃園地方檢察署110年度偵續緝字第8號不起訴
    處分，並無侵權行為，伊無須負連帶賠償責任。而伊工廠區
    營業地為桃園市○○區○○○路○段00○0號，距離温朝金經營之金
    運公司僅有1.2公里，温朝金、蘇淑惠均知悉伊仍持續營運
    ，無脫產或隱匿財產、遷移工廠之情形。而金運公司資本額
    200萬元，仍持續經營，無停業或歇業情形，原裁定認相對
    人經濟條件不佳，以30萬元供擔保後即可扣押異議人300萬
    元資產，比例失衡，爰聲明異議，請求廢棄原裁定，駁回相
    對人假扣押之聲請等語。
三、按債權人就金錢請求或得易為金錢請求之請求，欲保全強制
    執行者，得聲請假扣押；假扣押，非有日後不能強制執行或
    甚難執行之虞者，不得為之；請求及假扣押之原因，應釋明
    之；前項釋明如有不足，而債權人陳明願供擔保或法院認為
    適當者，法院得定相當之擔保，命供擔保後為假扣押，民事
    訴訟法第522條第1項、第523條第1項、第526條第1項、第2
    項分別定有明文。所謂有日後不能強制執行或甚難執行之虞
    之假扣押原因，本不以債務人浪費財產、增加負擔或將其財
    產為不利益之處分，致達於無資力之狀態，或債務人移住遠
    方、逃匿無蹤或隱匿財產等積極作為之情形為限，祇須合於
    有日後不能強制執行或甚難執行之虞之條件，即足當之。倘
    債務人對債權人應給付之金錢或得易為金錢請求之債權，經
    催告後仍堅決拒絕給付，且債務人現存之既有財產，已瀕臨
    成為無資力之情形，或與債權人之債權相差懸殊，將無法或
    不足清償滿足該債權，或債務人同時受多數債權人之追償，
    在一般社會之通念上，可認其將來有不能強制執行或甚難執
    行之虞之情事，亦應涵攝在內（最高法院110年度台抗字第5
    86號裁定要旨參照）。
四、經查：
　㈠就假扣押之請求部分：相對人主張抗告人之受僱人范春雲將
    系爭貨車停放在金運公司門前，因系爭貨車暴衝導致溫景翔
    死亡，依侵權行為法律關係請求抗告人連帶賠償喪葬費、醫
    藥費、扶養費及慰撫金等合計新臺幣（下同）2,983萬72元
    等情，並提出請求明細表、道路交通事故現場圖、臺灣桃園
    地方檢察署相驗屍體證明書、禮儀服務契約書、聯新國際醫
    院急診醫療費用收據、戶籍謄本、繼承系統表等為證（原處
    分卷第7、12、13、15至22頁），認相對人就關於抗告人之
    假扣押請求非全無釋明。抗告人雖辯稱范春雲已獲不起訴處
    分，其無須負連帶責任等語，並提出臺灣桃園地方檢察署11
    0年度偵續緝字第8號不起訴處分書為據（本院卷第75至87頁
    ），然檢察官所為不起訴處分，本無拘束民事法院之效力（
    最高法院41年台上字第1307號判決先例意旨參照），而假扣
    押係保全強制執行方法之一種，原為本案請求尚未經判決確
    定以前，預防將來債權人勝訴後，因請求標的之現狀變更，
    有日後不能強制執行或甚難執行之虞者而設，至債權人聲請
    假扣押所主張之權利，債務人對之有所爭執者，應於本案訴
    訟繫屬時由法院為本案判決以資解決，尚非聲請假扣押時先
    應解決之問題，故抗告人前開實體部分之所辯，非本件假扣
    押程序應審酌之部分。
　㈡就假扣押之原因部分：相對人主張抗告人登記資本額僅100萬元，並拒絕賠償，名下財產均為車齡十年以上之老舊車輛，並有設定動產擔保、積欠罰單，實際執行假扣押時，僅於聯邦銀行帳戶扣得8,040元，財產狀況與其請求賠償之金額差距過大，而有不能強制執行或甚難執行之虞等情，並提出抗告人之商工登記公示資料、存證信函（原處分卷第25、27頁）、109年度各類所得資料清單、全國財產稅總歸戶財產查詢清單、原法院110年度司執全字第210號假扣押卷等影本為證（本院卷第47至63頁），審之抗告人名下僅有汽車5輛，並無其他資產，該5輛汽車出廠登記日期分別為78年至97年間（本院卷第49頁），折舊後之殘值甚低，而中小企銀帳戶內之存款債權經該行行使抵銷權，已無剩餘（本院卷第57頁），僅扣押聯邦銀行帳戶內之存款債權8,050元（本院卷第53頁），故抗告人現存之既有資產與相對人之債權額相差懸殊而難以清償，參以抗告人發函要求金運公司返還系爭貨車（原處分卷第25頁），具狀表示無連帶責任即無意賠償（本院卷第71頁），依一般社會通念，倘不就抗告人之財產為假扣押，相對人有日後難以強制執行或不能強制執行之虞，揆諸前揭規定及說明，堪認相對人就假扣押之原因部分已有釋明。然因相對人假扣押原因及請求之釋明仍有不足，並已陳明願供擔保以補釋明之不足，本院得定相當之擔保，命供擔保後為假扣押。
　㈢末按法院就債務人因假扣押或假處分所受損害，命債權人預
    供擔保者，其金額之多寡應如何認為相當，原屬於法院職權
    裁量之範圍，雖非當事人所可任意指摘；惟抗告法院仍得依
    職權認定該擔保金是否相當，予以提高或降低之（最高法院
    85年度台抗字第381號裁定意旨參照），故本院就原處分所
    命供擔保金額仍應依職權審酌是否適當。經查，參照前開不
    起訴處分書所載之告訴暨簽分意旨所載，本件事故發生原因
    為范春雲將系爭貨車停放在金運公司前，向金運公司實際負
    責人溫朝金表示要修繕汽車等情（本院卷第75頁），以及參
    照抗告人提出之金運公司登記公示資料（原裁定卷第28頁）
    ，金運公司資本總額為200萬元，負責人為蘇淑惠，所營事
    業資料包含汽車修理業、零售業等，並參照温朝金、蘇淑惠
    之戶籍謄本（原處分卷第16至17頁），其二人均為中壯年，
    共同經營金運公司，從事修車等工作，杜珈芸正值青壯年，
    應有工作能力，均非全無資力，雖本件為車禍糾紛，與一般
    因借貸等交易型債權之性質不同，然原處分認相對人為抗告
    人供擔保之金額，以30萬元為擔保金，尚屬過低，應認以60
    萬元或等值之銀行無記名可轉讓定期存單為擔保金額較為適
    當。
五、綜上所述，相對人就其對抗告人之債權請求原因及假扣押原
    因存在等節，非無釋明，雖釋明尚有不足，然陳明願供擔保
    補其不足，依前開說明，相對人聲請供擔保在抗告人財產30
    0萬元之範圍內，予以假扣押，應予准許。從而，原處分准
    予相對人供擔保後假扣押，及原裁定駁回抗告人之異議，於
    法並無不合，抗告意旨指摘原裁定為不當，聲明廢棄，為無
    理由，應予駁回。惟原處分所命供擔保之金額，尚非允當，
    應予提高為60萬元或等值之銀行無記名可轉讓定期存單，並
    裁定如主文第三項所示。
六、據上論結，本件抗告為無理由，爰裁定如主文。 
中　　華　　民　　國　　111 　年　　4 　　月　　29　　日
                  民事第二庭
                      審判長法  官  陳容正
                            法  官  邱  琦
                            法  官  紀文惠
正本係照原本作成。
相對人不得再抗告。
抗告人本裁定除以適用法規顯有錯誤為理由外，不得再抗告。如
提起再抗告，應於收受送達後10日內委任律師為代理人向本院提
出再抗告狀。並繳納再抗告費新臺幣１千元。
中　　華　　民　　國　　111 　年　　4 　　月　　29　　日

  　　　　　　　　　　　　　書記官  李昱蓁